【裁判字號】    97,訴,1115
【裁判日期】    970828
【裁判案由】    偽證
【裁判全文】
臺灣基隆地方法院刑事判決              97年度訴字第1115號
公  訴  人  臺灣基隆地方法院檢察署檢察官
被      告  甲○○
                    （現另案於臺灣基隆監獄執行中）
上列被告因偽證案件，經檢察官提起公訴（97年度偵字第950 號
），因被告所犯為死刑、無期徒刑、最輕本刑為3 年以上有期徒
刑或高等法院管轄第一審案件以外之罪，且於準備程序進行中，
被告先就被訴事實為有罪之陳述，經本院裁定進行簡式審判程序
，判決如下：
    主  文
甲○○證人，於執行審判職務之公署審判時，於案情有重要關係
之事項，供前具結，而為虛偽陳述，累犯，處有期徒刑陸月。
    事  實
一、甲○○前因偽造文書案件，經本院以94年度基簡字第851 號
    判決判處有期徒刑3 月確定，復因違反毒品危害防制條例案
    件，經本院以94年度基簡字第850 號判決判處有期徒刑5 月
    確定，並經本院就前開判決所科之刑，以95年度聲字第187
    號裁定定應執行有期徒刑7 月；另因竊盜案件，經本院以94
    年度易字第472 號判決判處有期徒刑9 月確定，又因違反毒
    品危害防制條例案件，經本院以95年度基簡字第239 號判決
    判處有期徒刑6 月確定，再經本院依據中華民國96年罪犯減
    刑條例之規定，就前開94年度易字第472 號及95年度基簡字
    第239 號判決所科之刑，以96年度聲減字第93號裁定分別減
    刑為有期徒刑4 月15日及3 月，應執行有期徒刑7 月，與上
    開95年度聲字第187 號裁定所定之執行刑接續執行，於民國
    96年7 月15日執行完畢。
二、詎甲○○未知悔悟，明知其與許宗約於96年8 月3 日下午1
    時許，在基隆市○○區○○路17號旁巷內，經警當場查獲放
    置於茶葉罐之第二級毒品安非他命2 包（毛重合計1,025.78
    公克），係許宗約基於販賣營利之意圖所販入（許宗約所涉
    販賣第二級毒品罪嫌，業經臺灣高等法院以97年度上訴字第
    1491號判決判處有期徒刑10年），甲○○竟圖使許宗約得以
    脫免罪責，基於單一犯意，先後於臺灣基隆地方法院檢察署
    檢察官96年10月8 日偵查時，經檢察官於供前告以得拒絕證
    言暨告以具結之義務及偽證之處罰，另於本院96年12月25日
    審理時，經承審法官告以具結之義務及偽證之處罰後，均表
    示願意作證，並分別於證人結文上簽名，而以證人身分證稱
    前開扣案之安非他命，係真實身分不詳、綽號「傑哥」之成
    年男子於96年8 月2 日上午某時，交由其保管，其於96年8
    月2 日晚間與許宗約相約外出時，將該等安非他命由住處攜
    出，不慎遺忘於許宗約駕駛之車內，許宗約於96年8 月3 日
    下午欲返還該等安非他命時，即遭警查獲云云，以此方式就
    上開於案情有重要關係之事項，於供前具結，而為虛偽陳述
    ，嗣經承審法官比對甲○○、許宗約歷次供述內容及使用行
    動電話之通聯紀錄，與相關證人之證述後，查悉甲○○前開
    證述內容不實，始悉上情。
三、案經本院移送臺灣基隆地方法院檢察署檢察官偵查起訴。
    理  由
壹、程序事項
    被告甲○○所犯者非為死刑、無期徒刑、最輕本刑為3 年以
    上有期徒刑之罪或高等法院管轄第一審案件，其於準備程序
    進行中，先就被訴事實為有罪之陳述，經告知其簡式審判程
    序之旨，並聽取公訴人、被告之意見後，本院合議庭依刑事
    訴訟法第273 條之1 第1 項之規定，裁定由受命法官獨任以
    簡式審判程序進行本案之審理。
貳、實體事項
一、事實認定部分
    上開事實，業經被告於本院審理時坦承不諱，且證人許宗約
    於前案偵查中，供稱前開扣案之安非他命，係其意圖販售，
    於96年8 月3 日，在白米甕砲台向1 名男子購入等情（見臺
    灣基隆地方法院檢察署96年度偵字第4197號偵查卷第196 至
    199 頁），又證人即行政院海岸巡防總局北部地區巡防局臺
    北機動查緝隊隊員廖韋傑、吳柏諺、楊源發於本院審理前案
    時，均到庭證稱警方依據通訊監察內容，查悉許宗約涉有販
    毒罪嫌，遂派員跟蹤許宗約，發現許宗約於96年8 月3 日中
    午，獨自駕車前往白米甕砲台，再度上車時，手上即提1 只
    手提袋駕車離去，之後，警方在基隆市○○區○○路17號旁
    巷內查獲許宗約及被告等語（見本院96年度訴字第882 號卷
    宗第76頁反面至第84頁），另有被告與許宗約使用行動電話
    之雙向通聯紀錄、本院96年度訴字第882 號刑事判決、臺灣
    高等法院97年度上訴字第1491號刑事判決附卷供參，復有安
    非他命2 包、置放安非他命之茶葉罐2 只、紙袋、電子秤各
    1 只、分裝袋1 批等物扣案可佐，堪認前開扣案之安非他命
    確係許宗約意圖販售營利所販入；而被告於前開檢察署檢察
    官96年10月8 日訊問及本院96年12月25日審理時，先後於供
    前具結，均以證人身分證稱前開安非他命係「傑哥」寄放，
    其於96年8 月2 日晚間攜出後，不慎遺忘於許宗約駕駛之車
    內，許宗約於96年8 月3 日將該等安非他命自車內取出，欲
    返還予其時即遭警查獲云云，此有前開檢察署96年10月8 日
    訊問筆錄、本院96年12月25日審判筆錄及證人結文在卷可憑
    （見前開檢察署96年度偵字第4212號偵查卷第81至84頁，本
    院96年度訴字第882 號卷宗第67至74、87頁），堪信被告對
    於扣案安非他命之來源一節，確於檢察官偵查及本院審理時
    ，供前具結而為虛偽陳述，足認被告之自白與事實相符，事
    證明確，被告之犯行應堪認定。
二、法律適用部分
（一）按刑法第168 條規定證人依法作證時，必須對於案情有重
      要關係之事項，為虛偽之陳述，始負偽證罪之責，所謂於
      案情有重要關係之事項，係指該事項之有無，足以影響於
      裁判之結果者而言，蓋證人就此種事項為虛偽之陳述，則
      有使裁判陷於錯誤之危險，故以之為偽證罪，而科以刑罰
      ；另刑法上之偽證罪，不以結果之發生為要件，一有偽證
      情事，無論當事人是否因而受有利或不利之判決，均不影
      響其犯罪之成立；又該罪為侵害國家法益之犯罪，其罪數
      應以訴訟之件數為準，縱於同一訴訟事件數度偽證，仍論
      以單純一罪（最高法院29年上字第2341號、71年台上字第
      8127號、72年台上字第3311號判例意旨參照）。本件被告
      於檢察官偵查及本院審理時，均以證人之身分於供前具結
      後，就前開安非他命之來源為虛偽之陳述，因安非他命之
      來源足以影響許宗約有無販賣第二級毒品犯行之認定，參
      酌上開所述，自屬對於案情有重要關係之事項，則被告所
      為，即已該當偽證罪之要件，不因法院未採信其證言而異
      ，故核被告所為，係犯刑法第168 條之偽證罪；又被告係
      於同一案件之偵、審中，先後2 次到庭就同一事項為虛偽
      陳述，因侵害之國家法益同一，自僅論以一罪。
（二）被告曾受如事實欄所載之徒刑執行完畢，此有臺灣高等法
      院被告前案紀錄表在卷供參，其受徒刑之執行完畢，再為
      本件偽證犯行，係於5 年以內故意再犯有期徒刑以上之罪
      ，為累犯，應依刑法第47條第1 項之規定加重其刑。
（三）爰審酌被告為使許宗約得以脫免罪責，竟於案件偵、審中
      ，先後於具結後為前開虛偽證述，嚴重侵害司法偵審之正
      確性，對於國家司法權已有重大危害，所為非屬可取，又
      其固於偵查中否認犯行，惟於本院審理時已坦承犯行，足
      認尚有悔悟之心等一切情狀，量處如主文所示之刑。另因
      刑法第168 條之罪，最重本刑為有期徒刑7 年，與刑法第
      41條第1 項易科罰金之要件不符，故不得易科罰金，附此
      敘明。
據上論斷，應依刑事訴訟法第273 條之1 第1 項、第299 條第1
項前段，刑法第168 條、第47條第1 項，判決如主文。
本案經檢察官李明哲到庭執行職務。
中    華    民    國    97    年    8     月    28    日
                  刑事第二庭法    官  邰婉玲
以上正本證明與原本無異。
如不服本判決應於收受本判決後10日內向本院提出上訴書狀，其
未敘述上訴理由者，並得於提起上訴後10日內向本院補提理由書
狀（均須按他造當事人之人數附繕本）「切勿逕送上級法院」。
中    華    民    國    97    年    8     月    28    日
                            書 記 官  彭筠凱
附錄所犯法條：
中華民國刑法第168條
（偽證罪）
於執行審判職務之公署審判時或於檢察官偵查時，證人、鑑定人
、通譯於案情有重要關係之事項，供前或供後具結，而為虛偽陳
述者，處7年以下有期徒刑。


司法院資訊處製作；財團法人民間司法改革基金會備份。
